臺灣高等法院臺南分院刑事裁定　　　　 100年度聲字第1009號
聲請人即選　蘇文斌律師
任辯護人
　　　　　　黃俊達律師
被　　　告　黃秋柑
上列被告因本院99年度上訴字第1058號殺人未遂等案件，聲請人
聲請具保停止羈押，本院裁定如下：
    主  文
聲請駁回。
    理  由
一、按被告及得為其輔佐人之人或辯護人，得隨時具保，向法院
    聲請停止羈押，刑事訴訟法第110條第1項定有明文。故被告
    黃秋柑之辯護人以辯護人之身份獨立向本院聲請被告具保停
    止羈押，並無不合，合先敘明。
二、本件被告因涉犯殺人未遂罪，前經本院訊問後，認為犯罪嫌
    疑重大，而有刑事訴訟法第101條第1項第3款情事，且有相
    當理由認有逃亡之虞，而有羈押之必要，因而於民國99年11
    月16日執行羈押，並於100年2月16日、4月16日、6月16日、
    8月16日及10月16日分別延押二月。
三、聲請意旨略以：
  (一)查被告因認至少黃明正係被告公司之副董事長，姑且不論被
    告有無參與謀議，被告於法律於道義上，皆應負民事責任，
    基此，被告已與被害人李昆山、津展公司、張新鋒、曾建助
    、莊嘉慧達成和解，和解金額為分為新臺幣（下同）160萬
    元、140萬元、150萬元、50萬元、106萬元。其中曾健助、
    莊嘉慧部分辯護人有代理被告進行協調，已取得調解筆錄，
    此部分被害人已隨時可以對黃秋柑之財產進行查封、拍賣，
    懇請鈞院詳酌。本件被害人李昆山（另代表津展公司及張新
    峰），已於和解過程中對被告表示諒解，並稱如被告同意和
    解願意替被告求情，亦請鈞長一併斟酌。前開和解金額總計
    約606萬，於被所有資產而言，雖所占比例不高，然畢竟是
    一筆金額，為求迅速籌集資金賠償被害人，有必要讓被告具
    保停止羈押，進行資金籌措。
  (二)經由前次審理可知，本案與人有紛爭之事業，均非被告所掌
    控者，被告於本案縱使知情（被告堅決否認），當非主要造
    意者，甚至很可能係一時多言肇禍，矧本案實際下手者葉茂
    俊、王建中、王建翔、蘇六居，均已獲得交保而無逃亡可能
    ，相較之下，不應認為實際資本額較少，掛名董事長之被告
    有逃亡之顧慮。實有必要讓被告具保代替羈押，以籌措現金
    彌補被害人損失。
四、按被告經法官訊問後，認為犯罪嫌疑重大，而有：(一)逃亡或
    有事實足認為有逃亡之虞。(二)有事實足認為有湮滅、偽造、
    變造證據或勾串共犯或證人之虞。(三)所犯為死刑、無期徒刑
    或最輕本刑為5年以上有期徒刑之罪者，非予羈押，顯難進
    行追訴、審判或執行者，得羈押之，刑事訴訟法第101條第1
    項定有明文。而羈押之必要與否或執行羈押後有無繼續之必
    要，仍許法院斟酌訴訟進行程度及其他一切情事而為認定，
    除有刑事訴訟法第114條各款所列情形之一不得駁回者外，
    准許與否，該管法院有自由裁量之權，衡非被告所得強求（
    最高法院29年抗字第57號、46年台抗字第6號、第21號等判
    例參照）。再按關於羈押原因之判斷，尚不適用訴訟上之嚴
    格證明原則，應僅就卷證資料做形式審查，並適用自由證明
    程序，並不要求至無合理懷疑確信程度，亦不要求適用嚴格
    證明程序，僅需就卷證資料為形式審查，探其是否已可足使
    法官對被告犯行產生「很有可能如此」之心證程度（最高法
    院97年度台抗字第136號裁定參照）。又憲法保障人民身體
    自由之意旨，被告犯上開條款之罪嫌疑重大者，仍應有相當
    理由認為其有逃亡、湮滅、偽造、變造證據或勾串共犯或證
    人等之虞，法院斟酌命該被告具保、責付或限制住居等侵害
    較小之手段，均不足以確保追訴、審判或執行程序之順利進
    行，始符合該條款規定，非予羈押，顯難進行追訴、審判或
    執行之要件，此際羈押乃為維持刑事司法權有效行使之最後
    必要手段，於此範圍內，尚未逾越憲法第23條規定之比例原
    則，符合本院釋字第392號、第653號、第654號解釋意旨，
    與憲法第8條保障人民身體自由及第16條保障人民訴訟權之
    意旨，尚無違背（司法院釋字第665號解釋理由書參照）。
    而重罪常伴有逃亡、滅證之高度可能，係趨吉避凶、脫免刑
    責、不甘受罰之基本人性，倘一般正常之人，依其合理判斷
    ，可認為該犯重罪嫌疑重大之人具有逃亡或滅證之相當或然
    率存在，即已該當「相當理由」之認定標準，不以達到充分
    可信或確定程度為必要（最高法院98年度台抗字第668號裁
    定參照）。
五、經查，被告因涉犯刑法第271條第2項、第1項之殺人未遂罪
    、同法第173條第3項、第1項之放火未遂等多件重罪，所犯
    均為法定刑最輕本刑七年或十年以上之罪，仍在本院審理中
    ，被告雖否認涉犯上開犯行，但業經同案共犯葉茂俊、王建
    中、王建翔等人於原審指證在卷，故綜合卷內客觀具體事證
    資料，並兼顧實體真實之發現等因素，認被告涉犯最輕本刑
    五年以上之罪，而有相當理由認其有逃亡之虞，且非經羈押
    顯難進行審判，而有羈押之必要，且此項羈押之必要性，非
    得以具保之方式代替，並無違反平等或比例原則之情形。況
    刑事訴訟係以實現國家刑罰權為目的之司法程序，其審判乃
    以追訴而開始，追訴必須實施偵查，待至判決確定，尚須執
    行始能實現裁判之內容。偵查、追訴、審判及刑之執行均屬
    刑事司法之過程。本件被告業經原審判處有期徒刑三十年在
    案，而本院亦認其犯罪嫌疑重大，則日後尚有「刑之執行」
    之司法權尚待行使，自仍有羈押之必要（最高法院95年度台
    抗字第70號裁定參照）。雖聲請人主張被告業與被害人等達
    成和解，總計願賠償被害人共606萬元，有必要讓被告具保
    停止羈押，進行資金籌措云云。惟被告是否與被害人達成和
    解固可作為量刑之參考，惟被告既涉犯重罪，且已經原審判
    處有期徒刑三十年在案，尚難據此即排除被告有逃亡之虞。
    至於籌措和解資金乙節，被告亦可委任親屬或律師代為處理
    ，並無必須親自處理之必要，是聲請人之聲請尚難認有理由
    。
六、綜上所述，本件羈押之原因尚未消滅，所請具保停止羈押，
    自難准許，應予駁回。
中    華    民    國   100    年    11    月    25    日
                  刑事第四庭    審判長法  官  吳志誠
                                      法  官  吳森豐
                                      法  官  彭喜有
以上正本證明與原本無異。
如不服本裁定，應於收受本裁定後五日內向本院提出抗告狀。
                                      書記官  黃子起
中    華    民    國   100    年    11    月    25    日